臺灣高等法院高雄分院刑事判決　　　　　九十年度上更(一)字第四五二號
　　上　訴　人
　　即　被　告　丁○○
　　選任辯護人　鄭國安　律師
　　　　　　　　陳炳彰
　　　　　　　　吳麗珠
右上訴人因偽造文書案件，不服臺灣高雄地方法院八十七年度訴字第二六六九號中華
民國八十八年一月廿八日第一審判決（起訴案號：臺灣高雄地方法院檢察署八十七年
度偵字第一六一五五號），提起上訴，經判決後，由最高法院發回更審，本院判決如
左：
      主      文
原判決撤銷。
丁○○共同連續行使偽造私文書，足以生損害於公眾及他人，處有期徒刑陸月。如易
科罰金，以佰元折算壹日。緩刑貳年。如附表一所示偽造之「乙○○」印文、署名
及如附表二所示偽造之「丙○○○」印文均沒收。
      事      實
一、丁○○係設於高雄市○○區○○街二三０號之「宏舜通訊行」負責人，其基於概
    括犯意，於民國八十六年五月間某日，甲知綽號「豪仔」之不詳姓名年籍成年男
    子，至上開通訊行委託其代為申辦新裝設電話一線而提供之乙○○之身分證及偽
    造「乙○○」名義之印章，未經乙○○本人之授權，竟與綽號「豪仔」共同基於
    冒用「乙○○」名義申辦電話之共同犯意聯絡，允予代辦，且提供其高雄市○○
    區○○街二三０號之上開地址，供作該該線電話之裝機地址，並於八十六年五月
    三十日持上開身分證及印章，至中華電信股份有限公司臺灣南區分公司南高雄營
    運處，以「乙○○」名義，偽造如附表一所示之文書及印文、署名，復持之行使
    交付於承辦電信業務之人員據以憑辦「乙○○」申請電話租用事宜，使該公司為
    之裝設（０七）0000000號之電話，足生損害於乙○○本人及中華電信股
    份有限公司承辦電話用戶登記之正確性。其復於八十七年五月中旬某日，甲知綽
    號「豪仔」之不詳姓名年籍成年男子，至上開通訊行委託其代為申辦新裝設電話
    兩線而提供之丙○○○之身分證及偽造「丙○○○」名義之印章，未經丙○○○
    本人之授權，竟與該綽號「豪仔」委託人共同基於冒用「丙○○○」名義申辦電
    話之犯意聯絡，允予代辦，且向其不知情之員工林錫賢及其友人李宏盛二人借用
    高雄市苓雅區○○○路一七五巷四弄五號及高雄市○○區○○街七十五號之二、
    三樓兩處地址，供作該兩線電話之裝機地址，並委由其不知情之胞妹鄭淑女於同
    年五月十九日持上開身分證及印章，至中華電信股份有限公司臺灣南區分公司北
    高雄營運處，以「丙○○○」名義，偽造如附表二所示之文書（起訴書贅載切結
    書）、印文，並持之行使交付於承辦電信業務之人員據以憑辦「丙○○○」申請
    電話租用事宜，該公司進而為之裝設（０七）0000000及（０七）000
    0000號之電話，足生損害於丙○○○本人及中華電信股份有限公司承辦電話
    用戶登記之正確性。嗣於八十七年六月十日因丙○○○收受中華電信公司寄送之
    裝機確認通知單而向該公司申訴，始經警循線查獲。
二、案經丙○○○訴由高雄市政府警察局移送台灣高雄地方法院檢察署檢察官偵查起
    訴。
      理      由
一、訊據上訴人即被告丁○○固坦承有右揭三支電話係綽號「豪仔」委託而為客戶裝
    設上開電話之事實，惟矢口否認有何偽造文書之犯行，辯稱：我開設通訊行，平
    日接受客戶之委託辦理申裝電話業務，並不知客戶所提供之身分證是否為其本人
    。而該客戶告訴我他們是從事家電維修，無法在各地設有門市，因此拜託我提供
    地址，以申請不同地區之電話。況我如果有犯罪之意，亦不應提供自身之地址，
    得令警方得以追查之理，我實在無偽造文書之犯意云云。經查，上開電話並非乙○○、丙○○○本人申請裝設之事實，業據證人丙○○○、乙○○先後於原審到
    庭證述甲確，乙○○並證稱：伊之身分證曾經遺失，但印章並未遺失（見原審八
    十八年一月十四日審判筆錄），丙○○○則證稱：伊曾於八十七年三月間向地下
    錢莊借款，而將其身分證交給該經營錢莊之林先生，但並未提供印章，後來我於
    八十七年五月二十八日將借款還清後即取回該身分證等語（見原審八十七年十二
    月七日訊問筆錄）。又上開（０七）0000000及（０七）0000000
    0線電話之申請，係被告委託其不知情之胞妹鄭淑女辦理，亦經鄭淑女陳甲在卷
    。則以被告係提供其本人及其友人之上開地址供該不詳委託人作為裝設電話之用
    ，衡諸常情，其彼此間必有相當程度之交誼信賴，否則如何能掌握該委託者電話
    之使用。況被告係經營電話通訊之業者，對此之情更應較常人為熟稔，尚無任將
    自身地址供與不詳姓名之人裝設電話之理。再以本件係因查獲丙○○○遭人冒名
    申裝電話，得知係被告代為申裝後，原審再由丙○○○所述之地下錢莊電話（０
    七）0000000號，循線查獲該電話名義人之乙○○亦係遭人冒名使用，而
    該支電話亦係被告所代為申裝。復上開（０七）0000000號電話所指定轉
    接之行動電話000000000號，亦係被告為黃俊嘉申裝後，因黃俊嘉不願
    使用，再由被告轉售予不詳姓名男子「豪仔」，而被告並未核對該「豪仔」之證
    件之情，並經被告坦認在卷。凡此均可徵冒名申裝上開電話之人，應屬同一犯罪
    集團，而該集團成員竟均委託被告申裝電話，無懼於被告發現後報警追查，若謂
    其間無一定程度之熟識，孰人能信。是本件尚非偶發事件，被告更難以一時疏失
    之語置辯，其顯係甲知該不詳委託人之身分與乙○○、丙○○○本人不符，復未
    經該二人之授權，仍予代辦手續甚甲。此外，並有市內電話業務申請書影本三張
    、同意（委託書）影本二張、切結書一張及鄭陳玉妥之身分證影本一張附卷可稽
    ，事證已臻甲確。至於證人即中華電信股份有限公司職員王根培於本院到庭雖證
    稱：「一般通訊行業務項目都會有代替客戶申裝電話：：，通訊行提供住址給客
    戶之情形應該有，但不是很多：：」等語，亦難採為有利於被告之認定。綜上所
    述，被告所辯上情，無非卸責之詞，不足採信，犯行堪以認定。
二、被告甲知他人所交付之乙○○、丙○○○之身分證及偽造之印章，並非其本人持
    有，且未得其本人之授權，竟仍為之偽造市內電話業務申請書、委託書，並蓋用
    偽造印章，向中華電信股份有限公司申請裝設上開門號之電話，供他人使用，足
    以生損害於乙○○、丙○○○本人及中華電信股份有限公司承辦電話用戶登記之
    正確性，核其所為，係犯刑法第二百十六條、第二百十條之行使偽造私文書罪。
    被告與綽號「豪仔」不詳姓名成年男子間，具有犯意聯絡與行為分擔，為共同正
    犯。被告利用不知情之鄭陳淑女申裝上開（０七）0000000及（０七）0
    0000000線電話，為間接正犯。其所犯偽造「乙○○」署名、印文、「丙○○○」印文之行為，為偽造私文書之一部，不另論罪。又被告所為先後多次犯
    行，犯罪構成要件相同，顯係出於概括之犯意為之，為連續犯，應依刑法第五十
    六條之規定以一罪論，並加重其刑。起訴書就被告冒用乙○○名義代為申裝上開
    電話之犯罪事實漏未記載，惟該部分與前開判罪部分有連續犯裁判上一罪之關係
    ，為起訴效力所及，依審判不可分法理，本院應併予審理。
三、原審予以被告論科，固非無見，惟查被告行為後，刑法第四十一條業於九十年一
    月十日修正公布，並於同年月十二日生效。依修正後之刑法第四十一條規定，犯
    最重本刑五年以下有期徒刑以下之刑之罪，而受六個月以下有期徒刑或拘役之宣
    告，因身體、教育、職業、家庭之關係。或其他正當理由，執行顯有困難者，得
    以一元以上三元以下折算一日（上開折算標準，業經罰金罰鍰提高標準條例第二
    條前段規定就其原定數額提高為一百倍）。原審未及依新法於量處被告罪刑時，
    一併諭知易科罰金之折算標準，自有未合。被告上訴意旨，仍執陳詞，否認犯罪
    ，固無足取。然原判決既有上述可議，自應由本院將原判決撤銷改判。審酌被告
    為電信通訊業者，竟為圖小利，未顧職業道德，任意為不詳姓名之人冒名申裝電
    話，助長犯罪，且犯後猶飾詞狡卸等一切情狀，量處如主文第二項所示之刑。又
    偽造之如附表一所示之「乙○○」印文、署名及如附表二所示之「丙○○○」印
    文，併依刑法第二百十九條宣告沒收。至於偽造之「乙○○」及「丙○○○」印
    章，因未據扣案，復據被告供甲係上開不詳姓名客戶所持有中，為免執行困難，
    爰不予宣告沒收。
四、查被告前未曾受有期徒刑之宣告，有臺灣高等法院被告全國前案紀錄表在卷可考
    。茲因一時貪圖小利，致犯刑章，所犯情節尚非重大，經此偵審程序及科刑教訓
    ；當知所警惕，應無再犯之虞，本院因認被告所受刑之宣告，以暫不執行為適當
    ，併宣告緩刑二年，以啟自新。
據上論斷，應依刑事訴訟法第三百六十九條第一項前段、第三百六十四條、第二百九
十九條第一項前段、刑法第二十八條、第五十六條、第二百十六條、第二百十條、第
二條第一項前段，修正後第四十一條第一項、第七十四條第一款，罰金罰鍰提高標準
條例第一條前段、第二條，判決如主文。
本案經檢察官邱榮藏到庭執行職務。
中    華    民    國     九十一     年       二       月      二十一    日
                              臺灣高等法院高雄分院刑事第三庭
                                  審判長法官  周賢銳
                                        法官  陳中和
                                        法官  謝宏宗
右正本證甲與原本無異。
如不服本判決應於收受本判決後十日內向本院提出上訴書狀，其未述上訴理由者，
並得於提起上訴後十日內向本院補提理由書狀（均須按他造當事人之人數附繕本)「
切勿逕送上級法院」。
                                      書記官  王秀娟
中    華    民    國     九十一     年       二       月       二十五   日
附錄：本判決論罪科刑法條：
刑法第二百十六條
行使第二百十條至第二百十五條之文書者，依偽造、變造文書或登載不實事項或使登
載不實事項之規定處斷。
刑法第二百十條
偽造、變造私文書，足以生損害於公眾或他人者，處五年以下有期徒刑。
附表一：（乙○○）
┌──┬───────────┬────┬──────┐
│編號│偽造文書              │偽造印文│ 偽造署名   │
├──┼───────────┼────┼──────┤
│ 一 │市內電話業務申請書二紙│  一枚  │  一枚      │
├──┼───────────┼────┼──────┤
│ 二 │同意（委託書）一紙    │  一枚  │            │
└──┴───────────┴────┴──────┘
附表二：（丙○○○）
┌──┬───────────┬────┐
│編號│偽造文書              │偽造印文│
├──┼───────────┼────┤
│ 一 │市內電話業務申請書一紙│  一枚  │
├──┼───────────┼────┤
│ 二 │同意（委託書）一紙    │  一枚  │
└──┴───────────┴────┘
                                                                        Ｋ
